【裁判字號】    88,上易,2142
【裁判日期】    890127
【裁判案由】    竊盜
【裁判全文】
臺灣高等法院臺南分院刑事判決            八十八年度上易字第二一四二號    Ｇ
      上  訴  人
      即  被  告  丙  ○  ○
      選任辯護人  鄭  慶  海  律師
右上訴人因竊盜案件，不服臺灣臺南地方法院八十八年度易字第二三八五號中華民國
八十八年十月三十日第一審判決（起訴案號：臺灣臺南地方法院檢察署八十八年度偵
字第九０六七號），提起上訴，本院判決如左：
      主      文
原判決撤銷。
丙○○無罪。
      理      由
一、公訴意旨略以：丙○○意圖為自己不法之所有，於民國（下同）八十八年六月二
    十四日下午六時許，在台南市○○路四草大橋旁，乘無人注意之際，竊取甲○○
    所有，置於ＯＲＬ－八二九號機車置物箱內之皮包一只〔內有皮夾，皮夾內裝有
    機車行照、重機車駕照、健保卡、身分證、提款卡各一紙、新台幣（下同）一千
    元，得手後拿至四草大橋旁空地上，正翻動該皮包搜尋財物時，適有路人乙○○
    發覺可疑而上前查看，丙○○見狀隨即騎乘ＵＰＩ－一五八號機車逃逸，乙○○
    乃尾隨其後，途中丙○○先將竊得之皮包丟棄在路旁，待至台南市○○街○段四
    一六號前，復將行竊得來之皮夾丟棄。乙○○則記下丙○○所騎機車之車號，報
    警循線查獲，並於上開處所尋回失竊之皮夾，因認丙○○涉有竊盜罪嫌。
二、按犯罪事實應依證據認定之，無證據不得推定其犯罪事實；又不能證明被告犯罪
    或其行為不罰者，應諭知無罪之判決，為刑事訴訟法第一百五十四條、第三百零
    一條第一項所明文。又刑事訴訟法上所謂認定犯罪事實之證據，係指足以認定被
    告確有犯罪行為之積極證據而言，該項證據自須適合於被告犯罪事實之認定，始
    得採為斷罪資料（參照最高法院二十九年上字第三一○五號判例）。
三、本件公訴人認被告涉有竊盜罪嫌無非以證人乙○○之證述以為斷。然訊據上訴人
    即被告丙○○固坦承於上開時、地，在四草大橋旁為乙○○撞見一事，惟堅決否
    認有竊盜情事，辯稱：我那天是有與我家人去秋茂園，家人先回去，我尿急到四
    草大橋去方便，就碰到乙○○，我以為他是飆車族的，所以我急忙的離開，不知
    證人為何會說我；我六點多從秋茂公園出來的，回到家時已七點多了，報案與我
    在現場時間不符；事發地點離我小便的地方很遠，伊並未行竊被害人甲○○之皮
    包等語。
四、經查，證人乙○○證稱：「我於【五、六點】打一一０警網，向警方報稱有一人
    在偷東西：：我是在四草大橋用：：行動電話打的」（見原審卷第十一頁），然
    查警方受理報案之時間為八十八年六月二十四日【下午七時三分】，有警方受理
    各類案件紀錄表附卷可稽，其證稱報案時間已有疑義。且證人聲稱見到被告疑係
    行竊即加以追逐，而當日被告確遭證人乙○○追逐，亦為被告所供認，而被告係
    住於台南市○○路○段四八二巷一三三弄七二號，因而被告供稱其係自安平路騎
    經中華西路、永華路、夏林路、西門路、【五妃街】、南門路、健康路、大同路
    回家，為證人乙○○所不爭，應可採信。然警方卻於當日十九時二十六分才依據
    證人乙○○之通知在【樹林街】查獲被害人甲○○被竊之皮包，而皮包內之一千
    元、信用卡、駕照均已被拿走。而樹林街在五妃街之隔壁北向平行街道，若被告
    經由西門路經五妃街南向至南門路，理應不會再繞經北向之樹林街，何況除非被
    告停車，否則誠不知被告在遭乙○○追逐中，如何能將將皮包內之金錢、證件取
    走再丟棄？準此，被害人甲○○之皮包是否確係被告所竊而丟棄在樹林街，已值
    斟酌。
五、次查，證人乙○○自八十一年少年時即屢犯竊盜罪，八十二年間因屢次竊盜經判
    處有期徒刑三年確定，八十三年又因竊盜罪判處一年二月確定，八十三年又因盜
    匪罪經判處有期徒刑五年確定，八十七年始假釋在外，現今又因八十八年八月二
    十八日、十月二十一日涉嫌竊盜或毀損罪嫌在臺灣臺南地方法院檢察署偵查中，
    有臺灣臺南地方法院檢察署刑案資料查註紀錄表及本院被告全國前案紀錄表各一
    份附卷足資佐證。徵之上情，證人乙○○已有竊盜之習性，且證人所謂拾獲皮包
    等情，又有可疑之處，已如前述，因而被告所謂證人自己行竊時發見被告而故意
    栽贓等情，非不可信取。
六、綜上所述，本件除證人乙○○顯有疑義之證詞外，並無任何證據足以證明被告有
    行竊被害人甲○○皮包之犯行，揆之上開之說明，被告被訴竊盜之罪實屬不能證
    明。原審疏未詳查，遽認被告有竊盜之犯行，並加以論罪科刑，容有未洽。被告
    上訴意旨，指摘原判決採證不當，否認其有犯罪，為有理由，自應由本院將原判
    決撤銷，改諭知被告無罪之判決。
據上論結，應依刑事訴訟法第三百六十九條第一項前段、第三百六十四條、第三百零
一第一項一項前段，判決如主文。
本案經檢察官張佩珍到庭執行職務。
中    華    民    國      八十九      年      一      月      二十七    日
                                  臺灣高等法院臺南分院刑事第四庭
          審判長法官  徐    財    福
                                            法官  宋    明    蒼
                                            法官  蔡    崇    義
右正本證明與原本無異。
不得上訴。
                                      法院書記官  李    育    儒
中    華    民    國      八十九      年      一      月     二十八     日


司法院資訊處製作；財團法人民間司法改革基金會備份。
